臺灣高等法院刑事裁定　　　　　　　　　　　　　　九十一年度交抗字第四五九號
　　抗　告　人
　　即受處分人
　　即　異議人　甲○○
右抗告人因違反道路交通管理處罰條例案件，不服臺灣臺北地方法院中華民國九十一
年五月十七日裁定（九十年度交聲字第一二四二號），提起抗告，本院裁定如左：
    主  文
抗告駁回。
    理  由
一、本件抗告意旨略以：抗告人從家中樓上下樓與工人發生口角糾紛距停車上樓已相
    距一個多小時，警員前來處理口角糾紛當時，抗告人已無駕駛汽車，並非汽車駕
    駛人，與道路交通管理處罰條例第三十五條規定不符，警員欲對抗告人進行酒測
    ，違反人權，為此提起抗告云云。
二、按汽車駕駛人，駕駛汽車拒絕接受酒精測試之檢定者，處新台幣（以下同）六萬
    元罰鍰，並吊銷其駕駛執照，道路交通管理處罰條例第三十五條第三項定有明文
    。
三、原審以訊據受處分人固不否認於前述時地有飲酒且拒絕接受員警對其為酒精測試
    檢定之事實，惟矢口否認有違反道路交通管理處罰條例之行為，辯稱：當日伊在
    臺北縣新店某處喝酒，並由伊配偶駕駛前開車輛將伊載回，又那天因有預拌混凝
    土擋到車子出入，伊就從乘客座跨過去駕駛座上看後視鏡能否進入車庫內，伊未
    駕車，當然拒絕酒測云云。經查：受處分人酒後駕車，因不慎車輛右側撞上施工
    中之土堆，嗣後並與陳堂華發生爭執，業據證人即現場之工人陳金華、陳堂華於
    原審訊問時證述甚詳，證人陳堂華於原審訊問時證稱：當天伊施工的地點後面是
    受處分人的停車場，他開車轉進來，下車問伊可不可以進去停車，伊說可以，但
    要等一下，受處分人說他上樓一下子就要將車開走，受處分人再下來時，就質問
    為何伊施工的泥土碰到他的車，伊跟受處分人說剛才你車轉進來時，可能不小心
    就碰到了，受處分人很生氣，就上二樓拿高爾夫球丟伊，後來又下來下面鬧，陳
    金華就叫警察來，受處分人從外面回來時，伊確定是受處分人開的車，車上還有
    一個女的坐在駕駛座旁，伊不確定是否是受處分人的太太等語；證人陳金華於原
    審訊問時亦證稱：伊親眼目睹受處分人開車回來，車上還坐一位女孩子，坐在駕
    駛座右邊等語，核與被告之配偶簡愛玉於警訊中陳稱：伊先生開車準備入庫時，
    撞上土堆致與現場工人陳堂華發生糾紛等語相符。嗣後受處分人之配偶於原審訊
    問時雖證稱：「（提示警訊筆錄，你先生甲○○開車準備倒車入庫才發生糾紛，
    有何意見？）那時我下車，車子是這樣開回來，那天不用倒車，我們回來，車庫
    就在右邊，應該不用倒車，我那時是不是這樣講我自己沒有印象，但是我先生確
    實坐在駕駛座上面沒有錯」、「（你先生坐在駕駛座上面作何事？）我想他是要
    挪車子不讓後面車子大排長龍，我想他是要把車子開進來，他有沒有挪動我不知
    道，因為那時我蹲下去，工人也在喊，我是聽到工人在喊車子弄到泥土了，我抬
    起頭，車子是靜止的」等語，惟簡愛玉於原審之前開證詞中既已證稱受處分人確
    實坐在駕駛座，縱然表示不知受處分人有駕駛該車輛否？惟衡情，受處分人坐在
    駕駛座若非開車，所為何事？況且徵之證人簡愛玉於警訊中之陳述及證人陳金華
    、陳堂華於原審中之證述，已堪認受處分人確實酒後駕車。次查：受處分人於員
    警據報前往現場處理時，身上有酒味，經員警要求酒精濃度測試，受處分人拒絕
    酒測等情，亦據證人即員警潘金貴、蕭勝棟、張辰蔚於原審訊問時證述甚詳。雖
    受處分人以：縱伊有欲倒車入庫之駕駛行為，但距與發生工人口角糾紛之時，已
    相距一個多小時，警員前來處理時，伊已非汽車駕駛人，更非當時當場駕車云云
    ，惟受處分人確有酒後駕車之違規，已如前述，雖警方係事後於處理受處分人與
    證人陳堂華、陳金華之糾紛時發現，惟對於受處分人之前酒後駕車之違規行為並
    非不得舉發處罰，警方依規定對受處分人進行酒精測試，以確定受處分人是否有
    酒精濃度超過規定標準，自難謂有違法之處。綜上，已足使本院得有原處分機關
    所認定受處分人有於前揭時地駕駛汽車並拒絕接受員警之酒精測試檢定之事實為
    屬真實之確信。況交通警察掣單舉發違反道路交通管理處罰條例所列之違規事實
    ，本質上為行政處分，係公務員基於職務上之權力，依法就特定之具體事件所為
    之具公法上效果之單方面行政行為，基於公務員為公法上行為具有公信力之原則
    ，該行政行為當可被推定為真正，其據以依法處分之事實認定亦為正確無誤，從
    而本件受處分人既未能提出證據以資證明其確無違規行為，僅空言辯稱其無違規
    行為，其所為辯解，不足採信。本件事證明確，受處分人之違規行為堪以認定。
    原審認受處分人確有在前揭時地駕駛汽車，嗣於停車後與他人發生糾紛，為警發
    現其充滿酒味，拒絕接受值勤員警對其為酒精測試檢定之行為，從而原處分機關
    乃依前揭道路交通管理處罰條例第三十五條第三項及違反道路交通管理事件統一
    裁罰標準表之規定裁處受處分人罰鍰六萬元並予吊銷其駕駛執照，並無違誤，而
    依道路交通案件處理辦法第十九條之規定，裁定駁回受處分人異議，核無不合。
    本件抗告為無理由，應予駁回。
據上論斷，應依道路交通案件處理辦法第二十六條，刑事訴訟法第四百十二條，裁定
如主文。
中      華      民      國    九十一    年      六      月    二十八    日
                              臺灣高等法院刑事第十五庭
                                  審判長法  官  房  阿  生
                                        法  官  蔡  光  治
                                        法  官  雷  元  結
右正本證明與原本無異。
不得再抗告。
                                        書記官  汪  志  剛
中      華      民      國    九十一    年      七      月      二      日
